臺灣士林地方法院小額民事判決
111年度湖小字第550號
原      告  李麗珍  
被      告  蕭秋華  


上列當事人損害賠償事件，經本院於民國111年10月13日言詞辯
論終結，判決如下：
    主    文
被告應給付原告新臺幣5,000元。
原告其餘之訴駁回。
訴訟費用新臺幣1,000元，由被告負擔十分之一即新臺幣100元，
餘由原告負擔。
本判決原告勝訴部分得假執行。但被告如以新臺幣5,000元為原
告預供擔保後，得免為假執行。
原告其餘假執行之聲請駁回。
    理由要領
一、本件依民事訴訟法第436條之18第1項規定，除主文外，加記
    第二項有關兩造爭執要點之判斷。　　　　
二、法院之判斷：
　㈠被告於民國108年11月26日在兩造共同參加之通訊軟體LINE群
    組內，以不雅字詞指責原告（詳下述），構成不法侵害原告
    名譽權之侵權行為：
　⒈查，原告主張被告於民國108年11月26日在兩造共同所在之群
    組中，以「綠蛆」之不雅言語辱罵原告乙節，業據提出載
　　有「學綠蛆斷章取義？沒救了放生了吧？」、「…是妳的手
    法學綠蛆斷章取義？沒救了放生了吧？」等訊息畫面截圖（
　　詳臺北地院卷第13至25頁、本院卷第139至143頁、第164頁
　　）為證。考以「蛆」一詞原指蠅類的幼蟲，身體柔軟，色白
    而長，多寄生於不潔淨的地方，以糞土等有機物為食，若於
    日常生活中藉以形容他人，則是有貶損他人、暗指他人腐敗
　　、迂腐之意，指責他人為「綠蛆」，可認為意在指控對方是
    具有特定政治立場傾向且腐敗、迂腐之人。倘在網路上或多
    數人得以共見聞之狀況，以「綠蛆」、「學綠蛆」、「像綠
    蛆」等類之不雅言語指責某人，而足以讓多數人閱讀、知悉
    指責對象時，客觀上即足以貶損他人在社會上之評價，當構
    成不法侵害他人名譽權之侵權行為。
　⒉被告雖抗辯伊已經檢察官為不起訴處分確定，伊係針對原告
    在群組中意圖誤導會員之行為、抹黑伊之行為，才回應「學
    綠蛆斷章取義？…」、「此事我已解釋三次了，別再學綠蛆
    抹黑囉！」等留言，乃對事不對人，此批判乃是可受公評之
    言論云云。然而，刑事責任以故意為要件，與民事侵權行為
    責任包含故意或過失，本有不同，而基於刑事處罰為最後手
    段性之考量，刑事責任與民事責任就不法程度之判斷，亦有
    差別。縱被告前經臺灣臺北地方檢察署檢察官為不起訴處分
    確定，有該署109年度偵字第7876號不起訴處分書及臺灣高
    等檢察署智慧財產檢察分署109年度上聲議字第513號駁回再
    議聲請之處分書影本可參（見本院卷第35至48、49至59頁）
　　，然就民事侵權行為責任之認定，本院仍得獨立判斷，應予
    敘明。就民事責任方面，被告上述指責批評原告「學綠蛆」
    之言語，顯然意指原告和「綠蛆」同類，當已逾越合理評論
    之範圍，難認未貶損原告之社會評價，自已侵害原告之名譽
    權。被告此部分抗辯，當非可採。
　⒊至於被告另抗辯原告偽造、變造、移花接木乙節，並未舉證
    以明，此部分既無確切之證據為憑，所辯即無可採。又，被
    告抗辯此事已過3年等語，然而，原告於110年11月25日即已
    提起本件訴訟，此檢視原告起訴狀上臺灣臺北地方法院之收
    狀戳章可明，就原告起訴主張被告上述108年11月26日所為
    侵權行為部分，並未超過2年之短期時效，被告就此部分為
    時效抗辯，自非可採。
　⒋綜上所述，原告依民法第195條第1項規定請求被告賠償非財
    產上損害，當屬有據。
　㈡就前項侵權行為，原告得請求被告賠償金額之認定：
    按，不法侵害他人之身體、健康、名譽、自由、信用、隱私
　　、貞操，或不法侵害其他人格法益而情節重大者，被害人雖
    非財產上之損害，亦得請求賠償相當之金額，民法第195 條
    第1項定有明文；又慰撫金之核給標準，應斟酌雙方身分、
    地位及經濟狀況及其他各種情形核定之（最高法院47年台上
    字第1221號判例要旨參考）。本院審酌本件紛爭緣起過程，
    兩造互有不當之處、被告行為情節、原告所受精神痛苦程度
    ，及兩造之教育程度、經濟狀況等一切情狀，認原告請求精
    神慰撫金5萬元，核屬過高，應予酌減為5,000元，較屬公允
    ；逾此金額之請求，即難准許。
　㈢原告於111年8月26日追加主張被告侵權行為部分，已罹於時
    效：　
    按，因侵權行為所生之損害賠償請求權，自請求權人知有損
    害及賠償義務人時起，2年間不行使而消滅；時效完成後，
    債務人得拒絕給付。民法第197條第1項前段、第144條第1項
    前段分別定有明文。本件原告於111年8月26日言詞辯論時，
    另追加主張被告於108年11月26、27日在群組罵伊是「毒瘤
　　」、109年3月26日罵伊「八家將」等，亦害及其名譽，而請
    求損害賠償（見本院卷第73頁筆錄）。然查，原告主張此部
    分之侵權行為，先後於110年11月26、27日，111年3月26日
    即各自屆滿2年，原告於111年8月26日始主張及請求賠償，
    均已罹於2年之消滅時效。被告提出時效抗辯，拒絕賠償，
    自認有據。
中　　華　　民　　國　　111 　年　　11　　月　　11　　日
                  內湖簡易庭  法　官　施月燿
以上為正本係照原本作成。
如不服本判決，應於送達後20日內，向本院提出上訴狀並應記載
上訴理由，表明關於原判決所違背之法令及其具體內容與依訴訟
資料可認為原判決有違背法令之具體事實，如於本判決宣示後送
達前提起上訴者，應於判決送達後20日內補提上訴理由書（須附
繕本）。
中　　華　　民　　國　　111 　年　　11　　月　　11　　日
                              書記官  朱鈴玉